臺灣新北地方法院刑事判決
                                   111年度審交訴字第37號
公  訴  人  臺灣新北地方檢察署檢察官
被      告  蔡德序



上列被告因公共危險案件，經檢察官提起公訴（110年度調偵字
第2097號），被告於準備程序進行中就被訴事實為有罪之陳述，
本院合議庭裁定由受命法官獨任進行簡式審判程序並判決如下：
    主  文
蔡德序犯駕駛動力交通工具發生交通事故，致人傷害而逃逸罪，
處有期徒刑參月，如易科罰金，以新臺幣壹仟元折算壹日。緩刑
貳年，並應以如附表所示方式、金額支付損害賠償。
    事實及理由
一、本件犯罪事實及證據，除犯罪事實欄一第13行「傷害」後補
    充「過失傷害部分，由本院另為公訴不受理判決」、第14行
    「基於逃逸之犯意」應更正為「基於肇事逃逸之犯意」；證
    據部分另補充「被告蔡德序於本院準備程序及審理中之自白
    」、「道路交通事故談話紀錄表2份、肇事人自首情形記錄
    表、證號查詢機車駕駛人各1份、新北市政府警察局舉發違
    反道路交通管理事件通知單3份、本院調解筆錄、郵政跨行
    匯款申請書、刑事撤回告訴狀各1份」外，其餘均引用如附
    件起訴書之記載。
二、論罪科刑：
㈠、應適用之法條：
    按行為後法律有變更者，適用行為時之法律。但行為後之法
    律有利於行為人者，適用最有利於行為人之法律，刑法第2
    條第1項定有明文。查被告蔡德序行為後，刑法第185之4條
    業經修正，於民國110年5月28日公布施行，同年5月30日生
    效。修正前刑法第185條之4規定：「駕駛動力交通工具肇事
    ，致人死傷而逃逸者，處1年以上7年以下有期徒刑」，修正
    後刑法第185條之4第1項則規定：「駕駛動力交通工具發生
    交通事故，致人傷害而逃逸者，處6月以上5年以下有期徒刑
    ；致人於死或重傷而逃逸者，處1年以上7年以下有期徒刑」
    ，並增訂第2項：「犯前項之罪，駕駛人於發生交通事故致
    人死傷係無過失者，減輕或免除其刑」。修正後為表明縱使
    行為人駕駛動力交通工具發生交通事故致人死傷係無過失其
    逃逸者，亦應為本條處罰範圍，故將原規定「肇事」之用語
    改為「發生交通事故」，以臻明確。另依行為人對法益侵害
    之程度為傷害、重傷或死亡之情形，分別規定其刑度。其中
    致人傷害之刑度為「6月以上5年以下有期徒刑」；致人於死
    或重傷之刑度為「1年以上7年以下有期徒刑」。另增訂第2
    項，就犯第1項之罪之駕駛人，於發生交通事故致人死傷係
    無過失者，以予規定減輕或免除其刑。本案被告駕駛動力交
    通工具，因過失致告訴人游林桂蘭受傷，於修法前之刑度為
    「1年以上7年以下有期徒刑」，於修法後，應適用同條第1
    項前段，其刑度為「6月以上5年以下有期徒刑」，雖無同條
    第2項減輕或免除之適用，惟修正前之刑度較重，故經比較
    新舊法之結果，以修正後之規定對被告較為有利，應適用修
    正後之規定。
㈡、核被告所為，係犯修正後刑法第185條之4第1項前段之駕駛  
    動力交通工具發生交通事故，致人傷害而逃逸罪。又按犯罪
    之情狀顯可憫恕，認科以最低度刑仍嫌過重者，得酌量減輕
    其刑，刑法第59條定有明文。所謂顯可憫恕，係指被告之犯
    行有情輕法重之情，客觀上足以引起一般人同情，處以法定
    最低刑度仍失之過苛，尚堪憫恕之情形而言。再刑法第185
    條之4肇事致人傷害逃逸罪，行為人之惡性、犯罪情節以及
    被害人受傷之程度，均有所不同，法律科處此類犯罪，所設
    之法定最低本刑不可謂不重。倘依其情狀處以適當之有期徒
    刑，即足以懲儆，並可達防衛社會之目的者，自非不可依客
    觀之犯行與主觀之惡性二者加以考量其情狀，是否有可資憫
    恕之處，適用刑法第59條之規定酌量減輕其刑，期使個案裁
    判之量刑，能斟酌至當，符合比例原則。否則，對犯罪情節
    輕微者，顯然過苛，而與憲法第23條比例原則有違（釋字第
    777號解釋意旨參照）。衡諸本件交通事故責任，被告固未
    為適當之救護而駕車離去，然考量被告行為時年僅18歲，年
    紀尚輕，思慮不周，犯後於本院審理中坦承犯行，且已與告
    訴人達成和解並賠償部分損害，告訴人已撤回過失傷害告訴
    （見本院卷附調解筆錄、郵政跨行匯款申請書、刑事撤回告
    訴狀各1份），犯後態度尚可；又參照肇事逃逸罪立法理由
    在於促使駕駛人於肇事後，能對被害人即時救護，觀諸本件
    交通事故發生地點位於新北市○○區○○路0段00號前，屬交通
    要道，人車來往頻繁，是告訴人於此情形下，通常應可獲得
    其他用路人較高之即時救助機率，且告訴人所受之傷害為右
    腳雙踝骨折併錯位，此有上揭診斷證明書在卷可憑，傷勢尚
    屬輕微，因認被告本件肇事逃逸犯行相較於其他肇事逃逸之
    行為人肇事致人受傷嚴重、拒絕賠償被害人及肇事地點是否
    易獲他人救助等情形以觀，本件被告犯罪情節實屬較輕，倘
    就被告肇事逃逸犯行論以法定最低度刑，依被告犯罪之具體
    情狀及行為背景觀之，確屬情輕法重，縱非客觀上足以引起
    一般同情，惟參酌上述之犯罪情狀及結果，適用刑法第59條
    之規定酌減其刑，應無悖於社會防衛之刑法機能，爰就被告
    本件肇事逃逸犯行，依刑法第59條規定減輕其刑。
㈢、爰審酌被告明知其肇事致告訴人受傷，不僅未留在現場協助
    救治，亦未報警處理或留下己之姓名及聯絡資料，反逕自駕
    車離去，所為對社會秩序已生不良影響，且漠視告訴人生命
    、身體安全之心態，顯不可取，應予非難，兼衡其無前科之
    素行（見本院卷附臺灣高等法院被告前案紀錄表1份）、高
    職肄業之智識程度（見本院卷附被告個人戶籍資料查詢結果
    1紙）、家庭經濟狀況勉持（見偵卷第9頁調查筆錄受詢問人
    資料）、月薪約新臺幣2萬元、告訴人之傷勢，及被告犯
    後坦承犯行，已與告訴人達成調解並分期賠償損害等一切情
    狀，量處如主文所示之刑，並諭知易科罰金之折算標準，以
    資懲儆。
㈣、緩刑部分：
    末查，被告前未曾因故意犯罪受有期徒刑以上刑之宣告，有
    臺灣高等法院被告前案紀錄表1份在卷可參，其行為時年僅1
    8歲，因一時失慮致罹刑典，犯後坦承犯行，與告訴人達成
    調解（不含強制汽車責任保險理賠金，已於111年5月16日賠
    償告訴人30萬元，剩餘20萬元分期給付，此見本院卷附調解
    筆錄、郵政跨行匯款申請書各1份），堪認確有悔意，信其
    經此偵審程序，應知所警惕而無再犯之虞，是本院認所宣告
    之刑以暫不執行為適當，爰依刑法第74條第1項第1款規定，
    併予宣告緩刑2年，以啟自新。又按緩刑宣告，得斟酌情形
    ，命犯罪行為人向被害人支付相當數額之財產或非財產上之
    損害賠償，觀之刑法第74條第2項第3款即明。查被告業與告
    訴人達成調解並承諾分期給付賠償，為使被告知所警惕並兼
    顧告訴人之權益，爰依刑法第74條第2項第3款規定，命被告
    應依附表所示之金額及履行方式為損害賠償。倘被告違反上
    開應行負擔之事項且情節重大，依刑法第75條之1第1項第4
    款之規定，其緩刑之宣告仍得由檢察官向本院聲請撤銷，附
    此敘明。
據上論斷，應依刑事訴訟法第273條之1第1項、第299條第1項前
段、第310條之2、第454條第2項，判決如主文。
本案經檢察官許智鈞偵查起訴，由檢察官高智美到庭執行公訴。
中    華    民    國   111    年    6     月    2     日
                  刑事第二十三庭  法  官  傅明華
上列正本證明與原本無異。
如不服本判決，應於判決送達後20日內敘明上訴理由，向本院提
出上訴狀 (應附繕本) ，上訴於臺灣高等法院。其未敘述上訴理
由者，應於上訴期間屆滿後20日內向本院補提理由書「切勿逕送
上級法院」。
                                  書記官　盧姿妤　
中　　華　　民　　國　　111 　年　　6 　　月　　2 　　日
附表：
蔡德序應給付游林桂蘭新臺幣（下同）貳拾萬元（不含強制汽車責任保險理賠金），自111年6月起至全部清償時止，於每月15日前分期給付伍仟元，如有一期不履行視為全部到期。上開款項應匯入游林桂蘭指定之金融機構帳戶（中和農會興南分部，帳號：00000000000000，戶名：游林桂蘭）。 
附錄本案論罪科刑法條全文：
中華民國刑法第185條之4
駕駛動力交通工具發生交通事故，致人傷害而逃逸者，處六月以
上五年以下有期徒刑；致人於死或重傷而逃逸者，處一年以上七
年以下有期徒刑。
犯前項之罪，駕駛人於發生交通事故致人死傷係無過失者，減輕
或免除其刑。
-------------------------------------------------------
附件：
臺灣新北地方檢察署檢察官起訴書
                                   110年度調偵字第2097號
　　被　　　告　蔡德序　男　19歲（民國00年0月00日生）
　　　　　　　　　　　　住新北市○○區○○路00號3樓
　　　　　　　　　　　　居新北市○○區○○路00○0號4樓
　　　　　　　　　　　　國民身分證統一編號：Z000000000號
上列被告因肇事逃逸等案件，已經偵查終結，認應該提起公訴，
茲將犯罪事實及證據並所犯法條分敘如下：
　　　　犯罪事實
一、蔡德序於民國110年2月12日15時50分許，騎乘車牌號碼000-
    0000號普通重型機車，沿新北市中和區興南路2段往烘爐地
    方向行駛，行經興南路2段75號前(即興南路2段79巷、54巷
    口)時，本應注意在遵行車道內行駛，且應注意車前狀況，
    隨時採取必要之安全措施，復應注意行經行人穿越道，遇有
    行人穿越時，無論有無交通指揮人員指揮或號誌指示，均應
    暫停讓行人先行通過，而依當時天侯晴、日間自然光線、柏
    油路面乾燥、無缺陷、無障礙物、視距良好等情形，並無不
    能注意之情事，竟疏未注意，即貿然跨越行車分向線至對向
    車道，且疏未注意車前狀況及禮讓行人穿越道的行人優先通
    過，而擦撞正行走在興南路2段79巷往興南路2段54巷方向行
    人穿越道之行人游林桂蘭，致游林桂蘭倒地並受有右腳雙踝
    骨折併錯位之傷害。詎蔡德序明知其已肇事致人受傷，竟仍
    基於逃逸之犯意，未留在現場處理並採取必要之救護措施，
    亦未報警、留下聯絡資料及取得游林桂蘭同意離開，即逕行
    騎乘上開機車逃逸。
二、案經游林桂蘭訴由新北市政府警察局中和分局報告偵辦。
　　  　證據並所犯法條
一、證據清單及待證事實
編號 證　據　名　稱　　 待　證　事　實　　　　 ㈠ 被告蔡德序於警詢時及偵查中之供述。 被告固坦認有於上開時、地騎車經過之事實，惟矢口否認有何過失傷害及肇事逃逸之犯行，辯稱：我當下不知道有撞到告訴人游林桂蘭，我是到車行後2個小時警察打電話給我，我才知道發生什麼事，我不知道有撞到人，不然我撞到人會停下來，我回頭時剛好看到1個行人倒在在地上，但不知道是自己造成的，我覺得我沒有撞到云云。 ㈡ 證人即告訴人游林桂蘭之警詢時及偵查中之具結證述。 被告明知其於上開時、地，騎乘機車擦撞告訴人，致告訴人倒地受傷後，竟未報警處理、留下聯絡方式或取得告訴人同意，即逕行離開現場之事實。 ㈢ 道路交通事故現場圖、 道路交通事故調查報告 表㈠㈡、車輛詳細資料報表各1份、現場及車輛照片、監視器翻拍畫面共13張、監視器影像光碟1片。 佐證被告上開犯罪事實。 ㈣ 佛教慈濟醫療財團法人台北慈濟醫院110年2月18日出具之診斷證明書1份 告訴人受有如事實欄所載傷害之事實。 
二、被告行為後，刑法第185條之4業於110年5月28日經總統公布
    修正施行，並自同年5月30日起生效。修正前之刑法第185條
    之4原規定：「駕駛動力交通工具肇事，致人死傷而逃逸者
    ，處1年以上7年以下有期徒刑。」修正後之條文規定為：「
    駕駛動力交通工具發生交通事故，致人傷害而逃逸者，處6
    月以上5年以下有期徒刑；致人於死或重傷而逃逸者，處1年
    以上7年以下有期徒刑（第1項）。因過失致人於死者，處5
    年以下有期徒刑、拘役或50萬元以下罰金。（第2項）」經
    比較修正前後之法律，新法之法定刑較輕，本案經新舊法比
    較之結果，應以被告行為後之法律即修正後之刑法第185條
    之4對被告較為有利。故核被告所為，係犯刑法第284條第1
    項前段過失傷害、刑法第185條之4第1項前段之肇事逃逸等
    罪嫌（過失傷害部分，並請依道路交通管理處罰條例第86條
    第1項規定加重其刑）。被告所犯上開2罪間，犯意各別，行
    為互殊，請予分論併罰。
三、依刑事訴訟法第251條第1項提起公訴。
中　　華　　民　　國　 111　　年　　1 　　月　　7　　日
　　　　　　　　　　　　　　　檢  察  官  許智鈞